【裁判字號】    99,交聲,873
【裁判日期】    991021
【裁判案由】    聲明異議
【裁判全文】
臺灣臺南地方法院交通事件裁定         99年度交聲字第873號
移送機關    交通部公路總局嘉義區監理所臺南監理站
異議人即
受處分人    乙○○
上列異議人即受處分人因違反道路交通管理處罰條例案件，對於
交通部公路總局嘉義區監理所臺南監理站民國99年5月27日所為
之裁決處分（處分案號：嘉監南字第裁74-S00000000號）聲明異
議，本院裁定如下：
    主    文
異議駁回。
    理    由
一、原處分意旨略以：異議人即受處分人乙○○所有車號C7-149
    8號自用小客車（下稱系爭車輛），於民國99年5月2日下午1
    時14分許，因在臺南市○○路6號前之身心障礙專用停車位
    違規停車，經臺南市警察局交通隊（下稱舉發機關）警員予
    以製單逕行舉發，嗣經交通部公路總局嘉義區監理所臺南監
    理站（下稱原處分機關）以異議人違規事實明確，依道路交
    通管理處罰條例第56條第1項第10款、第4項（原處分漏載第
    4項）及違反道路交通管理事件統一裁罰基準表之規定，裁
    處異議人罰鍰新臺幣（下同）1,200元等語。
二、聲明異議意旨略以：異議人為帶母親即身心障礙者本人搭火
    車至屏東看診，而將系爭車輛停放於臺南市○○路6號前之
    身心障礙專用停車位，也將身心障礙者專用停車位識別證置
    於汽車擋風玻璃明顯處，因心急下車時關車門力道太大，導
    致該證滑落於駕駛座上，其並無違規停車；且依臺南市政府
    身心障礙停車免費優惠措施可知，縱使未放該證，亦應可容
    許事後提出驗證而免罰，為此聲明異議，請求撤銷原處分等
    語。
三、按汽車駕駛人停車時，於身心障礙專用停車位違規停車者，
    處1,200元罰鍰，道路交通管理處罰條例第56條第1項第10款
    、第4項定有明文。次按使用身心障礙者專用停車位者，除
    掛有專用牌照之車輛外，應將專用停車位識別證置於汽車擋
    風玻璃明顯處或黏貼於機車車首，以供查核檢驗，為身心障
    礙者專用停車位設置辦法第9條所明定。
四、經查：
  (一)異議人為身心障礙者甲○○○之家屬，並領有身心障礙者專
    用停車位識別證，惟系爭車輛於上述時間停放在台南市○○
    路6號前之身心障礙專用停車位時，該專用停車位識別證未
    置於汽車擋風玻璃明顯處，經舉發機關警員製單逕行舉發，
    嗣經原處分機關以其違規事實明確，依法裁處如前所述內容
    之裁罰等情，有異議人之違規查詢報表、原處分機關99年5
    月27日嘉監南字第裁74-S00000000號裁決書、臺南市政府99
    年8月20日南市府社身字第09900915660號函及所附身心障礙
    個案基本資料登錄各1份在卷可稽，且為異議人所不否認，
    此部分事實堪可認定。
  (二)次查，自異議人提出之專用停車位識別證之注意事項記載：
    「1.本證應置於汽車擋風玻璃明顯處或機車車首，以供查核
    驗證。2.本證限本人親自持用或家屬乘載本人時持用」等語
    觀之，非謂身心障礙者之親屬不論有無搭載身心障礙者本人
    ，均得使用身心障礙者專用停車位，否則，若任何身心障礙
    者並領有身心障礙者專用停車位識別證之家屬皆可在未乘載
    身心障礙者本人即可單獨持用專用停車位識別證，而停放於
    殘障停車位，將與前揭條文之立法意旨相違，亦侵害真正需
    要停放身心障礙者專用停車位之身心障礙者之權益。再按，
    使用身心障礙者專用停車位者，除掛有專用牌照之車輛外，
    應將專用停車位識別證置於汽車擋風玻璃明顯處或黏貼於機
    車車首，以供查核檢驗；違規佔用路邊停車場專用停車位者
    ，由交通勤務警察、依法令執行交通稽查任務人員或交通助
    理人員依道路交通管理處罰條例第56條規定辦理，身心障礙
    者專用停車位設置管理辦法第9條、第14條第1項亦定有明文
    。因此，停放在身心障礙專用停車位內之車輛，是否確為身
    心障礙者或其依法申請專用停車位識別證之家屬搭載身心障
    礙者所使用，而得於合乎規定停放在該停車位上，一般交通
    勤務警察除了藉由該車是否置放有前述身心障礙者專用停車
    位識別證，而加以區別判斷外，原則上並無法當場經由其他
    方式立即予以查證確認，而交通安全之確保與交通秩序之維
    護，本需藉由交通勤務警察對於交通違規行為，予以適時而
    立即之制止及處置，如此始能達到道路交通管理之目的，假
    若交通勤務警察對於身心障礙者專用停車位內所停放之車輛
    ，均需經過詳細而實質之查核，以確認該車停放當時是否確
    為身心障礙者所實際使用，始能進行違規處理，則不僅交通
    勤務警察對於交通違規事件無法立即為適當有效之處置，且
    亦會造成交通秩序維護上之妨礙。
  (三)本件異議人固主張當日其因急於帶母親搭火車前往屏東看診
    ，關車門時力道太大，導致本已置於汽車擋風玻璃明顯處之
    身心障礙者專用停車位識別證滑落於駕駛座上等語，經核，
    倘異議人於舉發當時確實有搭載其母親外出並將系爭車輛停
    放在身心障礙專用停車位，而該身心障礙者專用停車位識別
    證因故滑落於駕駛座者，固可認該情形非屬道路交通管理處
    罰條例第56條第1項第10款所欲處罰之目的，惟若異議人當
    日係單獨駕車外出，依上開規定，自僅能將車輛停放於一般
    停車位，若異議人仍將車輛停放於身心障礙專用停車位，則
    仍屬侵害身心障礙者停車權益之違規行為。本件異議人當日
    既未依規定將身心障礙者專用停車位識別證穩妥置放於汽車
    擋風玻璃明顯處，自應由其舉證證明舉發當時確實有搭載其
    母甲○○○，而欲證明其當日確實有搭載其母親至屏東看診
    並非難事，惟異議人既稱其不便提出為其母親看診人士之姓
    名年籍資料，而其母親年邁體病亦不宜到庭作證，火車票已
    繳回給車站人員等語，本院自無從據為有利異議人之認定。
  (四)至臺南市政府之「身心障礙者停車免費優惠措施」第4點，
    乃係針對涉及外縣市之身心障礙者停放車輛於一般停車位時
    ，方可嗣後驗證，蓋一般停車位並無如同身心障礙專用停車
    位有保護、照顧身心障礙者通行便利之目的，且未置放專用
    停車位識別證而停放車輛在一般停車位，亦非違規，而上開
    優惠措施，僅係免除停車費，是異議人以上開措施第4點謂
    縱使未放該證，亦應可容許事後提出驗證而免罰等語，顯屬
    誤解，併為敘明。
五、綜上所述，異議人於上開時、地，有汽車駕駛人停車時，於
    身心障礙專用停車位違規停車一節，堪予認定，則原處分機
    關依據道路交通管理處罰條例第56條第1項第10款、第4項及
    違反道路交通管理事件統一裁罰基準表之規定，裁處罰鍰1,
    200元處分，於法即無不當；從而，本件異議經核並無理由
    ，應予駁回。
六、據上論結，應依道路交通管理處罰條例第87條第2項、道路
    交通案件處理辦法第19條，裁定如主文。
中    華    民    國    99    年    10    月    21    日
                      交通法庭  法  官  林福來
以上正本證明與原本無異。
如不服本裁定，應於收受送達後5日內向本院提出抗告狀。（應
附繕本）
                                書記官  李淑惠
中    華    民    國    99    年    10    月    22    日

司法院資訊處製作；財團法人民間司法改革基金會備份。
